臺灣士林地方法院民事判決
111年度訴字第625號
原      告  謝○○（姓名及住址均詳卷）

兼法定代理
人          謝○○（姓名及住址均詳卷）   
            簡○○（姓名及住址均詳卷）   
共      同
訴訟代理人  羅健新律師
被      告  謝○○  


            許○○  
共      同
訴訟代理人  蕭元亮律師
上列當事人間刑事附帶民事訴訟請求損害賠償事件，經本院刑事
庭裁定移送審理（110年度附民字第905號），本院於民國111年8
月31日言詞辯論終結，判決如下：
    主  文
被告應連帶給付原告丙○○新臺幣壹拾萬元，及自民國一百一十年
十二月十八日起至清償日止，按年息百分之五計算之利息。
被告應連帶給付原告戊○○臺幣壹仟元，及自民國一百一十年十二
月十八日起至清償日止，按年息百分之五計算之利息。
原告其餘之訴駁回。
本判決第一項得假執行，但被告如以新臺幣壹拾萬元為原告丙○○
預供擔保，得免為假執行。
本判決第二項得假執行，但被告如以新臺幣壹仟元為原告戊○○預
供擔保，得免為假執行。
原告其餘假執行之聲請駁回。
    事  實  及  理  由
一、原告起訴主張：原告乙○○、戊○○（下分稱其姓名）為原告丙○○（於101年7月出生，下稱其姓名，與乙○○、戊○○合稱原告
    ）之父母，又被告丁○○、甲○○（下分稱其姓名，合稱被告）
    為夫妻，分別為址設新北市○○區○○街000巷0號「○○○美語○○
    分校」（下稱系爭補習班）之負責人、總務，丙○○於民國11
    0年初參加系爭補習班之課後補習。丁○○於110年○月○日10時
    30分許在系爭補習班，得知有丙○○在教室內欺負班上女同學
    之情形，乃將丙○○帶至教室外走廊長椅上詢問，見丙○○情緒
    激動，竟接續以徒手、砸書包及持上課使用之木棍等方式，
    毆打丙○○之身體。適甲○○見狀，又看見丙○○將書包丟至地上
    ，遂命丙○○將書包拾起，惟丙○○不從，竟接續以徒手抓住丙○○之後頸部、將丙○○之頭部往地下按壓及反折丙○○之左手等
    方式，傷害丙○○之身體，丙○○因被告上開故意侵害身體之行
    為，受有後頸部擦傷（4處，各0.1×0.1平方公分）、左側上
    臂紅腫（3×1平方公分）、左側前臂紅腫（4×1.5平方公分、
    1×0.3平方公分）、（左側）側性上臂及前臂挫傷等傷害（
    下稱系爭傷害）。丙○○因疑似注意力缺失過動疾患而有情緒
    上困擾，為應高度關懷之兒童，遭被告前開傷害行為而身心
    受創，持續有惡夢、半夜驚醒、無法自行入眠、路過上課地
    點明顯焦慮等情緒反應，對成長影響極深，並須接受身心科
    之診治，且須由輔導老師介入，而乙○○、戊○○身為丙○○之父
    母，因丙○○遭被告施暴受創，基於親權引發擔心受怕之心理
    衝擊與壓力，精神上受有相當程度之痛苦，且情節重大，迄
    今尚無法平復，必須定時接受身心科診療。另丙○○因系爭傷
    害就醫，受有醫療費用新臺幣（下同）1,000元之損害，原
    告已依民法第294條第1項前段、第297條第1項前段及第106
    條規定，將丙○○該對被告之醫療費用債權讓與戊○○，並以書
    狀繕本送達通知被告。為此，丙○○依民法第184條第1項前段
    、第2項、第185條、第195條第1項規定，請求被告連帶賠償
    精神慰撫金50萬元；乙○○依民法第184條第1項前段、第2項
    、第185條、第195條第3項規定，請求被告連帶賠償精神慰
    撫金100萬元；戊○○依民法第184條第1項前段、第2項、第18
    5條、第193條、第195條第3項規定，請求被告連帶賠償精神
    慰撫金100萬元及醫療費用1,000元。並聲明：㈠被告應連帶
    給付戊○○100萬1,000元、乙○○100萬元，暨均自起訴狀繕本
    送達翌日起至清償日止，按年息5%計算之利息。㈡被告應連
    帶給付丙○○50萬元，及自起訴狀繕本送達翌日起至清償日止
    ，按年息5%計算之利息。㈢願供擔保，請准宣告假執行。
二、被告則以：丁○○自丙○○參加系爭補習班起至本事件發生時止
    ，未曾接獲有丙○○為應受高度關懷兒童之訊息，前曾於放學
    時接不到丙○○，知悉丙○○因打同學遭老師留校訓誡，及於本
    件事發2週前處理丙○○在系爭補習班毆打同年級男同學情事
    ，而認知丙○○比較頑皮。因丙○○於毆打男同學後未久，又於
    110年8月16日在系爭補習班毆打女同學，丁○○遂將丙○○及女
    同學帶至教室外走廊，瞭解丙○○打人原因，經女同學說明後
    ，丁○○主觀以為丙○○再犯，於是要求丙○○道歉，然丙○○竟口
    出惡言稱該女同學「活該欠打」，丁○○秉持過往教育經驗，
    以打小手、並告知再犯會通知警察、家長之方式處理，然丙○○情緒未見收斂、控制，開始以手壓迫丁○○，丁○○為控制丙○○情緒而施以更大氣力，將身體往丙○○右方傾壓，等待丙○○
    冷靜並鬆手，未料丙○○突揮拳打向丁○○臉部，致丁○○臉部挫
    傷及皮下瘀血，丁○○一時情緒而以全身力量壓制丙○○，並抓
    住其手腕，避免其亂揮，嗣甲○○接手安撫丙○○，抓住其雙手
    ，待其冷靜後並鬆開，豈丙○○開始亂摔別人書包，甲○○多次
    訓誡丙○○將書包撿起來，丙○○並未拾起，反而踢書包，致甲○○亦情緒失控，而出手壓制丙○○頸部及手部。丙○○嗣於110
    年11月24日經臺北市立○○醫院（下稱○○醫院）診斷罹有「疑
    似注意力缺失過動疾患、情緒適應障礙合併焦慮情緒」病症
    ，並認其目前仍有惡夢、易半夜警醒、無法自行入眠、路過
    上課地點明顯焦慮等情緒反應，然丙○○早自110年8月5日起
    即因前開病症在該院就診並接受身心評估，尚難認該病症即
    為本事件所造成。而被告就未能有效處理本件丙○○毆打女同
    學事件，反而與丙○○一起陷入情緒中，而動手傷及丙○○，深
    感歉意與悔意，惟丙○○請求之精神慰撫金額過高，願連帶賠
    償丙○○5萬元精神慰撫金，另願連帶賠償戊○○之丙○○醫療費
    用1,000元。至戊○○、乙○○於本事件過後3個半月，始至身心
    科就診，且戊○○經診斷之病症為「非典型失眠症，非特定的
    持續性情緒障礙症」、乙○○經診斷之病症為「其他混合型焦
    慮症，非典型失眠症」、「伴有混合憂鬱情緒及焦慮之適應
    疾患、（疑似）注意力缺失過動疾患，未明示型」，尚難驟
    認戊○○、乙○○因本事件而受有非財產上之損害，況該二人所
    請求之精神慰撫金額亦屬過高等語，資為抗辯。並聲明：㈠
    丙○○之訴在超過5萬元之本息部分駁回。㈡戊○○之訴在超過1,
    000元之本息部分駁回。㈢乙○○之訴駁回。㈣如受不利之判決
    ，願供擔保請准宣告免為假執行。
三、按因故意或過失，不法侵害他人之權利者，負損害賠償責任
    ；數人共同不法侵害他人之權利者，連帶負損害賠償責任。
    不能知其中孰為加害人者，亦同；不法侵害他人之身體、健
    康、名譽、自由、信用、隱私、貞操，或不法侵害其他人格
    法益而情節重大者，被害人雖非財產上之損害，亦得請求賠
    償相當之金額。民法第184條第1項前段、第185條第1項、第
    195條第1項分別定有明文。原告主張被告對丙○○為傷害之侵
    權行為，並肇致丙○○受有系爭傷害之事實，業提出一般外科
    醫療費用收據為證（見本院110年度附民字第905號卷第19頁
    ），復為被告所不爭執，又被告因該傷害丙○○之行為，亦經
    臺灣士林地方檢察署以110年度偵字第18000號起訴書提起公
    訴，並經本院刑事庭以110年度訴字第583號刑事判決各判處
    有期徒刑4月，有前揭起訴書、刑事判決書附卷可稽（見附
    民卷第13至17頁、本院卷第12至27頁），堪信為實。是丙○○
    自得依據上開規定，請求被告連帶賠償精神慰撫金。又按慰
    藉金之賠償，其核給之標準固與財產上損害之計算不同，然
    非不可斟酌雙方身分資力與加害程度，及其他各種情形核定
    相當之數額（最高法院51年台上字第223號判決意旨參照）
    。而非財產上損害之慰撫金數額，究竟若干為適當，應斟酌
    兩造身分、地位及經濟狀況，俾為審判之依據（最高法院86
    年度台上字第511號判決意旨參照）。本院斟酌丙○○為被告
    經營系爭補習班之學員，事發時為年僅9歲之幼童，被告因
    處理丙○○毆打班上女同學致發生傷害丙○○之緣由、傷害之過
    程及情節、丙○○所受傷勢及痛苦程度，並丙○○在學，無所得
    收入及名下財產（見限制閱覽卷），丁○○於109、110年度所
    得均近20萬元，名下有車輛及數筆投資，該財產總額為156
    萬2,303元（見本院限制閱覽卷），甲○○於109、110年所得
    均近30萬元，名下有房屋、土地、投資，財產總額為4萬586
    元（見本院限制閱覽卷），本事件後被告所營系爭補習班遭
    主管機關廢止立案，並2年內不得擔任短期補習班人員，有
    新北市政府111年○月○日新北府教社字第11109822822號函可
    按（見本院卷第94至100頁），丁○○自陳現無業，甲○○自陳
    現打零工為業等一切情狀，認丙○○請求被告連帶賠償精神慰
    撫金應以10萬元為適當。
四、又按不法侵害他人基於父、母、子、女或配偶關係之身分法
    益而情節重大者，準用民法第195條第1項、第2項，同條第3
    項定有明文。是父、母必須其基於與子女關係之身分法益受
    他人不法侵害，且該侵害達情節重大，始得請求加害人賠償
    精神慰撫金。本件被告傷害丙○○之身體，造成丙○○後頸部擦
    傷（4處，各0.1×0.1平方公分）、左側上臂紅腫（3×1平方
    公分）、左側前臂紅腫（4×1.5平方公分、1×0.3平方公分）
    、（左側）側性上臂及前臂挫傷，業如前述，是丙○○所受傷
    勢尚屬輕微，並不影響其身體之日常活動，又丙○○原為應受
    高度關懷之兒童，存在情緒方面之困擾，為原告所自承，尚
    非被告行為導致丙○○罹有情緒障礙病症，況丙○○之病症已在
    身心科、精神內科門診持續接受追蹤治療為主，有診斷證明
    書可按（見本院卷第74、135頁），據此，尚難認被告對丙○○所為傷害侵權行為，已造成戊○○、乙○○對於其未成年子女
    丙○○之保護、教養權利及義務，處於無法行使及負擔，或長
    期性的無法行使權利及負擔義務之情形，而不該當民法第19
    5條第3項所定不法侵害他人基於父、母、子、女關係之身分
    法益而情節重大者情形。是戊○○、乙○○依民法第184條第1項
    前段、第2項、第185條、第195條第3項準用第1項規定，請
    求被告連帶賠償各100萬元，於法尚有未合，不能准許。
五、至戊○○依民法第184條第1項前段、第2項、第185條、第193
    條規定，請求被告連帶賠償醫療費用1,000元部分，業經被
    告聲明同意給付而為認諾，依民事訴訟法第384條規定，本
    院自應認戊○○該請求為有理由。
六、綜上所述，丙○○依民法第184條第1項前段、第185條、第195
    條第1項規定，請求被告連帶給付10萬元，及自起訴狀繕本
    送達翌日即110年12月18日起至清償日止，按年息5%計算之
    利息；簡麗雪依民法第184條第1項前段、第2項、第185條、
    第193條規定，請求被告連帶給付1,000元，及自起訴狀繕本
    送達翌日即110年12月18日起至清償日止，按年息5%計算之
    利息，均為有理由，應予准許；逾前開範圍之請求，則無理
    由，應予駁回。又原告勝訴部分，本院所命被告給付未逾50
    萬元，爰依職權為假執行之宣告，被告於此為免為假執行之
    聲請，核無不合，爰酌定相當擔保金額後准許之，至原告敗
    訴部分，原告假執行之聲請因訴遭駁回，已失所附麗，無從
    准許，應予駁回。再本件係經本院刑事庭以110年度附民字
    第905號裁定移送前來，依刑事訴訟法第504條規定，免納裁
    判費，而兩造又無就本件支出其他訴訟費用，爰不為訴訟費
    用負擔之諭知，併此敘明。
七、本件事證已臻明確，兩造其餘主張陳述及所提證據方法，經
    本院斟酌後認均不足以影響本判決結果，自無逐一詳予論駁
    之必要，附此敘明。
八、據上論結，原告之訴為一部有理由，一部無理由，依民事訴
    訟法第389條第1項第5款、第392條第2項判決如主文。　
中　　華　　民　　國　　111 　年　　9 　　月　　23　　日
                  民事第一庭  法  官  劉瓊雯
以上正本證明與原本無異。
如對本判決上訴，應於判決送達後20日內向本院提出上訴狀並附
具繕本，若委任律師提起上訴者，應一併繳納上訴審裁判費，否
則本院得不命補正逕行駁回上訴。　　　　　　　　　
中　　華　　民　　國　　111 　年　　9 　　月　　23　　日
                              書記官  劉淑慧